【裁判字號】    97,易,2676
【裁判日期】    970930
【裁判案由】    詐欺
【裁判全文】
臺灣板橋地方法院刑事判決              97年度易字第2676號
公  訴  人  臺灣板橋地方法院檢察署檢察官
被      告  甲○○
上列被告因詐欺案件，經檢察官提起公訴（97年度偵字第24210
號），而被告於準備程序中為有罪之陳述，本院合議庭裁定由受
命法官獨任進行簡式審判程序，並判決如下：
    主  文
甲○○共同意圖為自己不法之所有，以詐術使人將本人之物交付
，處有期徒刑伍月，如易科罰金，以新臺幣壹仟元折算壹日。扣
案之兆豐銀行存摺壹本、印鑑壹枚均沒收。
    事  實
一、甲○○於民國九十七年八月間某日經由報紙廣告得知租用帳
    戶之訊息，經撥打報紙廣告之電話號碼，與詐欺集團成員即
    真實姓名年籍不詳綽號「小凱」、「小鄭」聯絡見面時，「
    小凱」、「小鄭」等人向甲○○表示租用銀行帳戶可獲得一
    本帳戶一天新臺幣（下同）一千元之代價，且負責參與提領
    帳戶內款項者，可從中分取提領金額百分之一之酬勞。詎甲
    ○○明知金融機構帳戶係個人理財之重要工具，且關係個人
    財產、信用之表徵，如交予他人使用，或經不詳年籍姓名之
    人無故蒐集他人之帳戶資料，有供作財產犯罪用途之可能，
    並知悉「小凱」、「小鄭」等人係詐欺集團成員，因缺錢花
    用，竟與「小凱」、「小鄭」等詐欺犯成員，共同意圖為自
    己不法所有之犯意聯絡，由甲○○於九十七年八月十四日至
    臺北縣三重市○○路○段九十九號之兆豐商業銀行（下稱兆
    豐銀行）三重分行申請開立帳號000000000000
    號帳戶，並取得存摺、印鑑章後，其於同日某時許，在三重
    市「網腳」之網咖店，以每日一千元之代價，將前開銀行帳
    戶之存摺一本及印鑑章一枚（起訴書贅載「提款卡、密碼」
    ）等物，出租予「小凱」、「小鄭」，以供作「小凱」、「
    小鄭」及其所屬詐騙集團成員詐騙他人匯款時使用之帳戶；
    而甲○○至九十七年八月二十日止，並自「小凱」等詐欺犯
    成員取得合計五千元之代價。上開詐欺犯成員取得甲○○前
    開銀行帳戶後，該詐欺集團成員於九十七年八月二十日下午
    三時三十分許，撥打電話予乙○○，自稱係高等法院檢察官
    ，向乙○○佯稱其在大眾銀行及台新銀行之帳戶遭人盜辦帳
    戶而涉嫌洗錢，為協助其管制帳戶，要求乙○○依指示匯款
    十八萬元至上開甲○○之兆豐銀行帳戶，致乙○○信以為真
    並陷於錯誤，於同日下午三時三十分許至桃園縣龜山鄉○○
    ○路四十九號之合作金庫銀行林口分行，以現金匯款方式存
    入十八萬元至上開兆豐銀行帳戶。俟上述詐欺犯成員發現乙
    ○○將款項存入至上開甲○○之銀行帳戶，即通知甲○○於
    同日下午三時三十分許至三重市○○路○段九十九號之兆豐
    銀行三重分行前，由「小凱」將上開兆豐銀行帳戶之存摺、
    印鑑章交予甲○○後，再由甲○○至銀行櫃檯填寫「新臺幣
    存摺類存款取款憑條」並蓋上其印鑑章，辦理提領其上開兆
    豐銀行帳戶款項十八萬元之手續時，因兆豐銀行行員楊淑華
    前接獲郵局人員詢問甲○○上開兆豐銀行帳戶是否正常，楊
    淑華察覺有異而透過合作金庫銀行人員聯絡乙○○，得知乙
    ○○係遭人詐騙而匯款至甲○○上開兆豐銀行帳戶，楊淑華
    即報警將甲○○查獲，甲○○因此未能提領上開款項，警方
    並當場扣得甲○○上開兆豐銀行之存摺一本、印鑑章一枚及
    新臺幣存摺類存款取款憑條一紙（起訴書誤載為提款卡一張
    ）。
二、案經臺北縣政府警察局三重分局報請臺灣板橋地方法院檢察
    署檢察官偵查起訴。
    理  由
一、上揭事實，業據被告甲○○於警詢、偵查及本院審理中均坦
    承不諱，核與證人即被害人乙○○於警詢證述其受詐騙而匯
    款存入款項至被告上開兆豐銀行帳戶，及證人即兆豐銀行行
    員楊淑華於警詢證述其接獲郵局人員詢問被告上開兆豐銀行
    帳戶是否正常，而察覺被告兆豐銀行帳戶有異，經透過合作
    金庫銀行人員聯絡被害人乙○○後，得知乙○○係遭人詐騙
    而匯款至被告上開兆豐銀行帳戶，其即報警當場查獲被告等
    情節相符；此外，並有被害人乙○○提出之匯款申請書回條
    聯、合作金庫銀行存摺影本、內政部警政署反詐騙諮詢專線
    紀錄表、兆豐銀行新臺幣存摺類存款約定書、被告之身分證
    、駕駛執照影本各一件在卷可稽，復有被告上開兆豐銀行存
    摺一本、印鑑章一枚及新臺幣存摺類存款取款憑條一紙扣案
    可資佐證。本案事證明確，被告犯行洵堪認定，應依法論科
    。
二、查本件被害人乙○○於九十七年八月二十日下午已將被詐欺
    之十八萬元匯入詐欺集團所支配之被告所申請設立之兆豐銀
    行帳戶內，業據證人乙○○及楊淑華於警詢證述屬實，足認
    本件詐欺犯成員之行為已構成詐欺取財罪之既遂階段。是核
    被告甲○○所為，係犯刑法第三百三十九條第一項之詐欺取
    財罪。按共同實施犯罪行為之人，在合同意思範圍以內，各
    自分擔犯罪行為之一部，相互利用他人之行為，以達其犯罪
    之目的者，即應對於全部所發生之結果，共同負責；共同正
    犯間，非僅就其自己實施之行為負其責任，並在犯意聯絡之
    範圍內，對於其他共同正犯所實施之行為，亦應共同負責，
    即共同正犯，只須具有犯意聯絡及行為分擔，而不問犯罪動
    機起於何人，亦不問每一階段犯行是否均經參與，皆無礙於
    共同正犯之成立（最高法院三十二年上字第一九０五號判例
    、九十年度臺上字第五三五三號、第三二０五號判決意旨參
    照）。查本件被告明知「小凱」、「小鄭」等人係詐欺集團
    成員，猶以每日一千元之代價，提供其申請之帳戶予詐欺犯
    成員，並前去銀行辦理提領其帳戶內被害人所匯入之款項十
    八萬元之手續時，為行員楊淑華報警當場查獲，故被告就本
    件詐欺犯行與「小凱」、「小鄭」及其所屬詐欺集團成員等
    人間，就上開詐欺取財犯行，有犯意之聯絡及行為之分擔，
    皆為詐欺取財罪之共同正犯。爰審酌被告犯罪之動機、目的
    、手段、所獲利益及被害人所受之損害，兼衡被告前無犯罪
    紀錄（見卷附臺灣高等法院被告前案紀錄表），素行尚稱良
    好，被害人匯入被告銀行帳戶之款項最終未被領取等一切情
    狀，量處如主文所示之刑，並諭知易科罰金之折算標準，以
    資懲儆。至扣案之兆豐銀行之存摺一本及其印鑑章一枚，係
    被告所有供犯罪所用之物，業據被告供明在卷，爰依法宣告
    沒收之；另扣案之新臺幣存摺類存款取款憑條一紙，係被告
    辦理提款時所填寫之憑條，業經被告於案發當天填寫後將該
    憑條提出而交予兆豐銀行人員執有，是該憑條已屬兆豐銀行
    所有之物，自不予宣告沒收，附此敘明。
據上論斷，應依刑事訴訟法第二百七十三條之一第一項、第二百
九十九條第一項前段，刑法二十八條、第三百三十九條第一項、
第四十一條第一項前段、第三十八條第一項第二款，刑法施行法
第一條之一第一項、第二項前段，判決如主文。
本案經檢察官鄭潔如到庭執行職務。
中    華    民    國    97    年    9     月    30    日
                  刑事第十三庭  法  官  楊志雄
以上正本證明與原本無異
如不服本判決應於送達後10日內向本院提出上訴狀
                                書記官  陳春銘
中    華    民    國    97    年    9     月    30    日
附錄本案論罪科刑法條全文：
刑法第339條第1項：
意圖為自己或第三人不法之所有，以詐術使人將本人或第三人之
物交付者，處 5 年以下有期徒刑、拘役或科或併科 1,000 元以
下罰金。


司法院資訊處製作；財團法人民間司法改革基金會備份。
